【裁判字號】    89,台上,6075
【裁判日期】    891012
【裁判案由】    違反藥事法
【裁判全文】
最高法院刑事判決                              八十九年度台上字第六○七五號
    上  訴  人  甲○○
    選任辯護人  林辰彥律師
                陳志勇律師
                黃淑怡律師
右上訴人因違反藥事法案件，不服台灣高等法院中華民國八十七年七月二十八日第二
審判決（八十七年度上訴字第一九一八號，起訴案號：台灣士林地方法院檢察署八十
六年度偵字第四二○三號），提起上訴，本院判決如左：
    主  文
原判決撤銷，發回台灣高等法院。
    理  由
本件原判決認定上訴人甲○○係設於台北市○○區○○路五四六號慶安西藥房之負責
人，從事西藥買賣已有多年經驗，明知藥商不得買賣來源不明或無藥商許可執照之藥
品，猶意圖營利，基於概括之犯意，於民國八十五年二月間起至同年五、六月間止，
在上址連續多次以不等之價錢向不詳姓名年籍之謝姓男子或「陳建昇」販入原判決附
表所示之各種禁藥或偽藥，於遇有不特定之顧客至該西藥房詢購時，即以較高之價格
出售以賺取差價牟利，嗣於八十六年二月三日下午六時許，為台北市憲兵隊持台灣台
北地方法院檢察署檢察官簽發之搜索票至上址查獲原判決附表所示之各項禁藥或偽藥
等情。因將第一審論處上訴人連續明知為禁藥而販賣及非法販賣化學合成麻醉藥品二
罪刑之判決撤銷，改判論處上訴人連續明知為禁藥而販賣罪刑。固非毫無見地。
惟查：(一)、當事人或辯護人在審判期日前或審判期日聲請調查之證據，如法院未予調
查，又未認其無調查必要，以裁定駁回之，或於判決理由內予以說明，其所踐行之訴
訟程序，即屬違背法令。又藥事法第二十二條所稱之禁藥，不以毒害藥品為限，其未
經核准擅自輸入之藥品，亦屬禁藥之一種；而凡經中央衛生主管機關核准輸入之藥品
，即非禁藥；以後其他藥商或非藥商販賣或意圖販賣而陳列此種藥品者，不能依藥事
法第八十三條論罪（最高法院七十一年度第二十次刑事庭會議決議參照）。又依現行
藥事法施行細則第六條規定：本法（指藥事法）第二十二條第二款所稱未經核准擅自
輸入之藥品，係指該藥品未曾由中央衛生主管機關依本法第三十九條規定核發輸入許
可證者。本件上訴人原審選任辯護人於八十七年七月十四日具狀（辯護狀）聲請原審
向行政院衛生署調查原判決附表編號一至十五號所示之藥品是否未曾經核准輸入之事
項（見原審卷第八九頁背面），原審既未予調查，又未認其無調查必要，以裁定駁回
之，或於判決理由內予以說明，遽依行政院衛生署八十六年八月十四日衛署藥字第八
六○五四三五七號函逕行認定原判決附表編號一至十五號所示之藥品均屬禁藥，原判
決自難謂無應於審判期日調查之證據而未予調查及判決不適用法則之違誤。(二)、科刑
判決所認定之事實，與所採用之證據，不相適合，即屬證據上理由矛盾，其判決當然
違背法令。卷查證人即台北市衛生局技正呂明雄於檢官偵查中結證稱「（ＦＭ２是否
為禁藥？）目前法院判決有爭議，一般都是以來源來認定，如果經過合法進口有許可
證，就不認定為禁藥，本件查到都是散裝的，沒有許可證」等語（見八十六年度偵字
第四二○三號卷第七頁背面），而前開行政院衛生署八十六年八月十四日衛署藥字第
八六○五四三五七號函亦說明「VALSERA TAB」、「ＦＭ２」(指原判決編號十九、二
十）等二種，依其品名所含成分，屬藥事法第十一條所稱管制藥品，此有上開函文在
卷可稽（見八十六年度偵字第四二○三號卷第十八頁正面）；另行政院衛生署八十七
年六月十九日衛署藥字第八七○三一一○七號函亦仍敘明「該二藥品經鑑定含管制藥
品成分，依藥事法規定，管制藥品之輸入除憑本署核發藥品許可證外，仍須逐批申請
本署同意始得輸入；本案仍應就其來源認屬藥事法第二十二條第二款或同法第二十條
第一款之禁藥或偽藥論處，仍請審酌」等情（見原審卷第五四頁背面），該署亦未明
確指出上開二種藥品即係禁藥；況原判決附表十九、二十所示之藥品，倘若已有其他
藥商或非藥商曾申請中央衛生主管機關核准輸入，依前揭之說明，似亦不能認定為禁
藥，原判決仍依憑行政院衛生署八十七年六月十九日衛署藥字第八七○三一一○七號
函示據以認定上開二種藥品均屬禁藥，即與採用之證據不相適合，是原判決就此採用
證據認定事實，亦有證據上理由矛盾之違法。以上諸端，或為上訴意旨所指摘，或為
本院得依職權調查之事項，應認原判決有撤銷發回更審之原因。
據上論結，應依刑事訴訟法第三百九十七條、第四百零一條，判決如主文。
中      華      民      國    八十九    年      十      月     十二     日
                              最高法院刑事第十庭
                                  審判長法官  曾  有  田
                                        法官  陳  宗  鎮
                                        法官  劉  介  民
                                        法官  孫  增  同
                                        法官  蕭  權  閔
      右正本證明與原本無異
                                              書  記  官
中      華      民      國    八十九    年      十      月     十七     日


司法院資訊處製作；財團法人民間司法改革基金會備份。
